【裁判字號】    97,抗,625
【裁判日期】    970505
【裁判案由】    強制執行
【裁判全文】
臺灣高等法院民事裁定                   97年度抗字第625號
    抗  告  人
    即債權  人  甲○○
抗告人因與相對人即債務人永昇紙業股份有限公司、乙○○、僑
邦機械有限公司、陳清、林華山間強制執行事件，對於中華民
國97年3月19日臺灣板橋地方法院96 年度執全字第2940號裁定，
提起抗告，本院裁定如下：
    主      文
抗告駁回。
抗告程序費用由抗告人負擔。
    理      由
一、相對人乙○○於原法院聲請意旨略以：抗告人以假扣押裁定
    欲保全對於伊及其他共同債務人永昇紙業股有限公司、橋邦
    機械有限公司、 陳清、 林華山等，合計新台幣（下同）
    900萬元之債權， 聲請原法院查封如原裁定附表壹、貳所示
    （下稱附表壹、貳）之不動產。惟原法院查封之相對人即債
    務人陳清所有如原裁定附表壹所示不動產，即足確保抗告
    人之債權，則原法院囑託宜蘭地方法院查封伊所有如原裁定
    附表貳所示之不動產，係超額查封，爰聲請撤銷查封等情。
    原裁定略以：斟酌原裁定附表壹所示不動產之評估價值與所
    設定抵押權之債權金額後，淨值尚有1,861萬8,647元，顯足
    保全抗告人之債權，爰裁定撤銷原裁定附表貳之假扣押查封
    程序等語。
二、抗告意旨略以：原法院就附表壹不動產價值採憑之振嵩建築
    師事務所不動產鑑估報告，高估該不動產之價值，與當地行
    情顯不相當；況鑑估報告尚表示：「若係第Ｎ次拍賣，宜就
    本報告價格予以臨時再打9至6折」。另相對人陳清於附表
    壹 不動產上設定抵押權之債權實際上是否僅為1,000萬元，
    停車位是否有150萬元之價值， 均有疑義。本案訴訟尚未進
    行，相對人均為連帶債務人，自不宜撤銷相對人乙○○所有
    如原裁定附表貳所示之不動產查封云云。
三、按查封不動產，以其價格足清償強制執行之債權額及債務人
    應負擔之費用者為限，強制執行法第50條、 第113條規定甚
    明，上開規定於假扣押之執行亦準用之。此乃因強制執行之
    查封，以保障債權人之債權為目的，不應超過該限度更限制
    債務人處分其財產，如有違背，就超額部分即非適法，債務
    人非不得聲明異議。假扣押債務人認為執行法院超額查封而
    聲明異議時，應證明債權人所查封之財產，已超越足以保全
    其請求之程度。
四、經查：
  (一)抗告人經原法院以96年度裁全字第4665號假扣押裁定准許以
    參佰萬元或同等值之華南商業銀行無記名可轉讓定期存單為
    擔保後，得對於相對人永昇紙業股份有限公司（下稱永昇公
    司）、乙○○、僑邦機械有限公司（下稱僑邦公司）、陳清
    、 林華山之財產在900萬元之範圍內予以假扣押，抗告人
    提供擔保後聲請對相對人之財產為假扣押之保全執行，有假
    扣押裁定、提存所函在卷（原法院卷第12-14頁）。
  (二)抗告人嗣聲請對相對人之不動產為假扣押之保全執行，原法
    院因而查封相對人陳清所有如附表壹所示之不動產，另並
    囑託宜蘭地方法院查封相對人乙○○所有如附表貳所示之不
    動產，有囑託執行函、囑託查封登記書、現場執行筆錄、板
    橋地政事務所函覆及執行筆錄等件可按（原法院卷第31、33
    -34、46-48、58-59、111頁）。針對相對人陳清所有如附
    表壹所示之不動產，經原法院委請振嵩建築師事務所進行鑑
    價，鑑估報告評估土地及建物（含附屬建物及車位）之總價
    值為2,861萬8,647元，有該所96年12月9日96嵩估Ｅ3號不動
    產鑑定報告可稽（原法院卷第125-144頁）。 該鑑定報告書
    內斟酌不動產之面積、使用分區、建物之使用情形、產權情
    形、鄰近市場供需及區域狀況等各項資料後，據以計算其總
    價值為2,861萬8,647元，有其依據，應可採憑。抗告人指摘
    鑑定報告書估價過高，停車位應無150萬元之價值云云， 僅
    係自行臆測之詞，尚無可採。另附表壹所示不動產，其上設
    定最高限額抵押權1,200萬元予抵押權人 國泰人壽保險股份
    有限公司（下稱國泰人壽），經原法院函詢據覆：其對相對
    人陳清之債權本金為1,000萬元，利息：自97年1月28日至
    清償日止按年息2.76%計算， 有國泰人壽之陳報狀可按（原
    法院卷第185頁）， 據以計算每年利息為26萬元。抗告人空
    口質疑國泰人壽陳報之債權額不實，亦無足取。
  (三)本院斟酌：相對人陳清所有如附表壹所示不動產之價值為
    2,861萬8,647元，又本件假扣押保全執行已繳費用72,000元
    ，有統一收據在卷（原法院卷第11頁），為相對人陳清應
    負擔之費用。 上開不動產其上另有本金1,000萬元及每年利
    息26萬元之抵押債權，參考各級法院辦案期限實施要點規定
    ：第一審通常程序審判案件之期限為1年4個月、第二審審判
    案件之期限為2年、第三審審判案件之期限為1年，則兩造間
    本案訴訟之審理期限間約需4年4個月（4又1/3年），是上開
    國泰人壽之抵押債權本息屆時約為1,113萬元{10,000,000 +
    〔260,000x(4+1/3）〕10,000,000+1,126,667=11,126,667}
    。故附表壹所示不動產之價值於扣除上述債務人應負擔之費
    用72,000元，另債權人國泰人壽之抵押債權本息1113萬元後
    之殘值，尚有1741萬餘元（28,618,647-72,000-11,130,000
    ＝17,416,647），遠逾本件抗告人之債權900萬元， 堪認原
    法院查封相對人陳清所有如附表壹所示之不動產，應足保
    障抗告人之本件債權全部，而無另外就其餘相對人財產為查
    封之必要。
五、綜上所述，原法院查封相對人陳清所有如附表壹所示不動
    產， 已足保障本件抗告人之900萬元全部債權，則相對人乙
    ○○以其所有如附表貳所示不動產亦遭查封為超額查封為由
    ，聲請撤銷查封程序，為有理由，應予准許。原法院因而撤
    銷囑託宜蘭地方法院就附表貳所示不動產之查封程序，並無
    不合，抗告人仍執陳詞提起抗告，為無理由，應予駁回。
六、據上論結：本件抗告為無理由， 依強制執行法第30條之1，
    民事訴訟法第495條之1第1項、第449條第1項、第95條、第7
    8條，裁定如主文。
中    華    民    國    97     年    5    月    5     日
                    民事第一庭
                        審判長法  官  張耀彩
                              法  官  盧彥如
                              法  官  林金吾
正本係照原本作成。
本裁定除以適用法規顯有錯誤為理由，並經本院許可外，不得再
抗告。如提起再抗告，應於收受後10日內委任律師為訴訟代理人
向本院提出再抗告狀。並繳納再抗告費新台幣１千元。
中    華    民    國    97    年    5     月    5     日
                              書記官  張淑芳


司法院資訊處製作；財團法人民間司法改革基金會備份。
